臺灣基隆地方法院民事判決　九十一年度重訴字第二六號
　　原　　　告　彰化商業銀行股份有限公司乙○○○○
　　法定代理人　戊○○
　　訴訟代理人　甲○○
　　被　　　告　丁○○
右當事人間請求清償借款事件，本院判決如左：
    主    文
被告丁○○應給付原告新台幣柒佰參拾捌萬陸仟捌佰玖拾肆元，及民國八十九年一月
十一日起至清償日止按年息百分之玖點貳壹伍計算之利息，逾期在六個月以內者，另
按上開利率之百分之十，逾期六個月以上者，其超逾六個月部分，按上開利率之百分
之二十計付違約金。
原告其餘之訴駁回。
訴訟費用由被告丁○○負擔。
本判決第一項於原告以新台幣貳佰肆拾陸萬貳仟元為被告丁○○供擔保後，得假執行。
原告其餘假執行之聲請駁回。
    事    實
壹、原告方面：
一、聲明：
    被告應連帶給付原告新台幣（下同）七百三十八萬六千八百九十四元及自八十九
    年一月十一日起至清償日止按年息百分之九點二一五計算之利息，逾期在六個月
    以內者，另按上開利率之百分之十，逾期六個月以上者，其超逾六個月部分，按
    上開利率之百分之二十計付違約金，及為以供擔保為條件之假執行宣告。
二、陳述：
（一）訴外人即主債務人葉益祥邀同被告丁○○、訴外人葉玟琪為連帶保證人，於民
      國八十八年三月八日，與原告成立消費借貸契約，約定借貸七百五十萬元（下
      稱系爭借款），借款期間自八十八年三月十一日起至一百零八年三月十一日止
      ，利息按年息百分之九點二一五計付，遲延清償時，除仍按上開利率計息外，
      逾期在六個月以內部分，另按上開利率百分之十，逾期六個月以上者，其超逾
      六個月部分，按上開利率百之二十加計違約金，系爭借款已於同月十一日交付
      葉益祥。
（二）另葉益祥於八十八年四月一日邀同被告丙○○（原名林宗銘）、丁○○、訴外
      人葉玟琪為連帶保證人，與原告訂定保證書（下稱系爭保證書），約定就葉益
      祥現在（包括過去所負、現在尚未清償）及將來對於原告所負之一切債務以本
      金一千萬元為限額暨其利息、遲延利息、違約金、損害賠償，及其他從屬於主
      債務人之負擔，願與主債務人負連帶清償之責。詎葉益祥未按期清償，自八十
      九年一月十一日起，即未按期清償利息，計積欠本金七百三十八萬六千八百九
      十四元，及自八十九年一月十一日起算之利息及違約金，迭經催討無效，爰依
      連帶保證之法律關係，請求被告丙○○、丁○○連帶給付葉益祥所積欠之金額
      。
（三）對於被告抗辯之陳述：
      與被告丙○○訂定系爭保證書時，保證限額金額已記載一千萬元；本保證契約
      既經被告丙○○親自簽名確認且已於合理期間內審閱保證契約全部條款內容，
      若保證契約對被告丙○○顯為不利，自可拒絕為連帶保證人，且保證書特別條
      款第一條亦約定：「保證人得隨時以書面通知　貴行終止本保證契約．．．」
      ，並未剝奪被告得隨時終止之權，並無違反誠信原則或於被告有重大不利益，
      而顯失公平。
三、證據：提出借據、保證書、放款帳戶一覽表、催收款項備查表各乙件及授信約定
          書二份為證。
貳、被告丙○○方面：
一、聲明：
    原告之訴及假執行之聲請均駁回，如受不利之判決，願供擔保請免為假執行。
二、陳述：
（一）被告於八十八年四月一日所簽具之系爭保證書，係保證葉益祥於同日向原告借
      貸之一百二十萬元，業經被告於八十九年八月十一日代償。
（二）又被告不知葉益祥於八十八年三月八日，向原告借貸系爭借款，且與原告簽訂
      系爭保證書時，金額欄為空白，未對系爭借款保證，保證限額一千萬元為原告
      偽填。
（三）保證書為定型化契約，保證書一般條款第一條，以矇混方法擴張、加重被告責
      任，且於被告有重大不利益，顯然違反公平、誠信原則，依修正民法第二百四
      十七條之一第二款、第四款之規定，應屬無效。
（四）在本件起訴前，原告僅就被告丙○○所保證一百二十萬元（含利息為一百五十
      萬元）借款聲請支付命令，對系爭借款只就葉益祥、被告張春子聲請支付命令
      ，可知被告丙○○非系爭借款連帶保證人。
三、證據：提出本票、證明書、本院八十九年度促字第三一五八號支付命令各乙件為
          證。
參、被告丁○○方面
一、聲明：原告之訴及假執行之聲請均駁回。
二、陳述：為系爭借款連帶保證人，但無資力清償系爭借款。
肆：本院依職權訊問證人葉益祥。
    理    由
一、本件被告丁○○，未於最後言詞辯論期日到場，核無民事訴訟法第三百八十六條
    各款所列情形，爰依原告之聲請，由其一造辯論而為判決。
二、原告主張：主債務人葉益祥邀同被告為連帶保證人，於八十八年三月八日向其借
    款七百五十萬元，原告已依約交付借款，詎葉益祥未按期清償，迭經催討無效，
    故依連帶保證之法律關係，請求被告連帶給付等語，被告丙○○則以：未保證系
    爭借款，且與原告簽訂系爭保證書時，金額欄係空白，一千萬元限額為原告偽填
    ，另系爭保證書一般條款第一條，於被告有重大不利益，顯然違反公平、誠信原
    則，應屬無效等語，資為抗辯。
三、本件原告主張葉益祥為主債務人邀同被告丁○○為連帶保證人，向其借款七百五
    十萬元，原告已依約交付借款，詎葉益祥未按期清償，迭經催討無效，尚積欠本
    金七百三十八萬六千八百九十四元，及自八十九年一月十一日起算之利息與違約
    金，已據其提出借據、保證書、放款帳戶一覽表、催收款項備查卡為證，且為被
    告丁○○所自認，核與證人葉益祥所述相符，自堪信為真實。
四、按「私文書經本人或其代理人簽名、蓋章或按指印或有法院或公證人之認證者，
    推定為真正」民事訴訟法第三百五十八條第一項定有明文，據此，私文書簽名、
    蓋章係本人為之，若無反證，則認定私書為真實，反之，則不在此限。經查，被
    告丙○○對系爭保證書上簽名、蓋章為其所為並不爭執，然辯稱：系爭保證書，
    係保證葉益祥於八十八年四月一日向原告借貸之一百二十萬元，與原告簽訂系爭
    保證書時，金額欄為空白，未保證系爭借款等語，核與證人葉益祥即系爭借款之
    主債務人於本院審理證稱：向原告借貸兩筆借款，一筆為系爭借款，被告丁○○
    與訴外人葉玟琪為連帶保證人，之後再借貸另一筆一百二十萬元（含利息為一百
    五十萬元），被告丁○○、林景益為連帶保證人，只要求被告丙○○為其保證前
    揭一百二十萬元之借款，未向被告丙○○提過系爭借款，被告丙○○系爭保證書
    其未見過，所以上面金額其並不知道等語（見本院九十一年四月十八日審理筆錄
    ）相符，且為原告所不爭執；又依常情，主債務人通常於消費借貸契約成立、交
    付借款時，同時繳同第三人為連帶保證人，本件消費借貸契約於八十八年三月八
    日成立，系爭借款於同月十一日交付，業如前述，然系爭保證書於八十八年四月
    一日訂定，溯及對系爭借款為保證，顯與常情不符，反之，系爭保證書於八十八
    年四月一日簽訂，保證葉益祥於同日向原告借貸之一百二十萬元，始與常情相符
    ；況葉益祥已繳同被告丁○○、訴外人葉玟琪為連帶保證人，於八十八年三月八
    日，與原告成立本件消費借貸契約，葉益祥豈有再重覆邀同被告丁○○、訴外人
    葉玟琪與被告丙○○以系爭保證書，再就系爭借款重覆保證之理？又在本件起訴
    前，原告僅就被告丙○○所保證之一百五十萬元借款聲請支付命令，對系爭借款
    只就葉益祥、被告張春子聲請支付命令，有被告所提之支付命令一紙附卷可稽，
    若被告丙○○確就系爭借款保證，原告豈有就系爭借款聲請支付命令，未對被告
    丙○○聲請之理？綜上所述，被告林景益辯稱未保證系爭借款等語，堪信真實。
五、按定型化契約，其條款之預定，達於濫用契約自由，致於他方有重大不利之情事
    者，得援用契約正義之理念以調整之（參照邱聰智著，新訂民法債篇通則下，第
    一三八頁），另依民法第二百四十七條之一之規定，定型化契約條款於他方有重
    大不利益，計有四端，減免預定契約條款當事人一方之責任；加重他方當事人責
    任；限制或禁止他方當事人行使權利；其他重大不利益情事，且按其情形已達顯
    失公平之程度者，其條款得認定為無效，所謂按其情形顯失公平，依民法債篇修
    正第二四七條之一修正理由，係指依契約本質所生之主要權利義務，或按法律規
    定加以綜告判斷而有顯失公平而言，經查，證人葉益祥已證稱，未向被告丙○○
    提過系爭借款等語，且為原告所不爭執，業如前述說明，則其於出具系爭保證書
    時仍未明瞭其保證責任之範圍，且系爭保證書使其就不知之葉益祥過去所負債務
    負保證責任，加重其責任或於其有重大利益，按其情形顯失公平，依民法第二百
    四十七條之一第二、四款之規定應屬無效。
六、從而，葉益祥邀同被告丁○○為連帶保證人與原告成立消費借貸契約，原告既已
    依約交付借貸款項，而葉益祥竟自八十九年一月十一日起即未按期清償，被告為
    系爭消費借貸之連帶保證人，應與主債務人負連帶清償之責，故原告依連帶保證
    之法律關係請求被告連帶給付七百三十八萬六千八百九十四元及自八十九年一月
    十一日起至清償日止按年息百分之九點二五計算之利息，逾期在六個月以內者，
    另按上開利率之百分之十，逾期六個月以上者，其超逾六個月部分，按上開利率
    之百分之二十計付違約金，洵屬有據，應予准許，至於依連帶保證法律關係，請
    求被告丙○○連帶給付之部分，則無理由，應予駁回。
七、本件事證已臻明確，兩造其餘攻擊防禦方法，核於判決結果無影響，爰不一一論
    列，附此說明。
八、原告陳明願供擔保，聲請宣告假執行，核無不合，爰酌定相當之擔保金額，予以
    准許，其餘假執行之聲請，因訴之駁回而失所依附，不予准許。
九、據上論結：本件原告之訴，為一部有理由，一部無理由，依民事訴訟法第三百八
    十五條第一項前段、第七十九條但書、第三百九十條第二項，判決如主文。
中　　　華　　　民　　　國　　九十一　　年　　　五　　　月　　 十七　　 日
                                臺灣基隆地方法院民事庭
~B法　　　官　蔡聰明
右為正本係照原本作成
如對本判決上訴，須於判決送達後廿日內向本院提出上訴狀
中　　　華　　　民　　　國　　九十一　　年　　　五　　　月　　 十七　　 日
~B法院書記官　韓經綸
